【裁判字號】    98,毒抗,87
【裁判日期】    980227
【裁判案由】    毒品危害防制條例
【裁判全文】
臺灣高等法院刑事裁定                  98年度毒抗字第87號
    抗告人
    即被告  甲○○
上列抗告人因違反毒品危害防制條例案件，不服臺灣新竹地方法
院98毒聲字第3號，民國98年1月7日裁定（聲請案號：臺灣新竹
地方法院檢察署97年度聲戒字第78號）提起抗告，裁定如下：
    主  文
原裁定撤銷，發回臺灣新竹地方法院。
    理  由
一、原裁定略以：
（一）施用毒品者，於裁定送觀察、勒戒後，有繼續施用毒品傾
      向者，由法院裁定令入戒治處所施以強制戒治，其期間為
      6個月以上，至無繼續強制戒治之必要為止，但最長不得
      逾1年，毒品危害防制條例第20條第2項明文規定。
（二）抗告人前因施用毒品案件，於89年9月6日觀察、勒戒執行
      完畢釋放後，5年後再犯毒品危害防制條例第10條施用第
      二級毒品安非他命案件，經原審以97年度毒聲字195號裁
      定送臺灣新竹看守所附設勒戒處所觀察、勒戒後，認有繼
      續施用毒品傾向，有該所97年12月17日竹所總字第097040
      1437號函送有無繼續施用毒品傾向證明書、評估標準紀錄
      表可憑，足見抗告人確有繼續施用毒品傾向。
      裁定抗告人令入戒治處所施以強制戒治，其期間為6 個月
      以上，至無繼續強制戒治必要為止，但最長不得逾1 年。
二、抗告意旨略以：
（一）僅以「心理醫師」所舉抗告人前案紀錄，即擬制、推測抗
      告人有繼續施用毒品傾向，顯屬違法。
（二）抗告人於97年4月再犯本案，距前次犯行已逾5年，與毒品
      危害防制條例5年後再犯情形有別，再實施強制戒治已無
      實效。
（三）家中經濟需抗告人支持，請求不予強制戒治等語。
三、撤銷原裁定的理由：
（一）施用第一、二級毒品為犯罪行為，毒品危害防制條例第10
      條定有處罰明文。故施用第一、二級毒品者，依前述規定
      本應科以刑罰；但基於刑事政策，對合於一定條件的施用
      者，則依同條例第20條、第23條規定，施以觀察、勒戒及
      強制戒治的保安處分。
      毒品危害防制條例於92年7 月9 日修正公布，93年1 月9
      日施行，其中第20條、第23條將施用毒品的刑事處遇程序
      ，區分為「初犯」及「5 年內再犯」、「5 年後再犯」。
      依其立法理由說明：
      「初犯」，經觀察、勒戒或強制戒治後，應為不起訴處分
      或不付審理裁定。
      經觀察、勒戒或強制戒治執行完畢釋放後，「5年內再犯
      」者，因其再犯率甚高，原實施的觀察、勒戒及強制戒治
      既已無法收其實效，依法追訴或裁定交付審理。
      至於經觀察、勒戒或強制戒治執行完畢釋放後，「5年後
      再犯」者，前所實施的觀察、勒戒或強制戒治已足以遮斷
      其施用毒品毒癮，為期自新及協助其斷除毒癮，仍適用「
      初犯」規定，先經觀察、勒戒或強制戒治程序。
      從而依修正後規定，僅限於「初犯」及「5年後再犯」2種
      情形，才應先經觀察、勒戒或強制戒治程序。若被告於5
      年內已再犯，經依法追訴處罰，縱其第3 次（或第3 次以
      上）再度施用毒品時間，在初犯經觀察、勒戒或強制戒治
      執行完畢釋放5 年以後，已不合於「5 年後再犯」的規定
      ，且因已於「5 年內再犯」，顯見其再犯率甚高，原所實
      施的觀察、勒戒或強制戒治，已無法收其實效，即應依條
      例第10條處罰。最高法院97年第5 次刑事庭會議決議參照
      。
（二）被告前因施用毒品案件，經原審法院以88年度毒聲字第21
      20號裁定於89年1 月20日送觀察、勒戒，認無繼續施用毒
      品傾向，於89年2 月3 日執行完畢釋放出所，經臺灣新竹
      地方法院檢察署檢察官於同日以89年度毒偵緝字第15 號
      不起訴處分確定。
      同年8 月18日抗告人又因施用毒品案件，經臺灣苗栗地方
      法院以89年度毒聲字第1399號裁定送觀察、勒戒，認無繼
      續施用毒品傾向，於89年9 月6 日執行完畢釋放出所，再
      經臺灣苗栗地方法院檢察署檢察官於同日以89年度毒偵字
      第1604號不起訴處分確定。有本院被告前案紀錄表可憑。
（三）被告前於89年1 月20日送觀察、勒戒後，於同年8 月18日
      5 年內已再犯施用毒品案件。依上述決議，縱本案再度施
      用毒品時間，於初犯經觀察、勒戒或強制戒治執行完畢釋
      放5 年以後，已不合於「5 年後再犯」規定，即應依條例
      第10條科處刑罰。
（四）原審裁定抗告人甲○○施用第二級毒品，令入戒治處所強
      制戒治，其期間為6 個月以上，至無繼續強制戒治必要為
      止，但最長不得逾1 年，應有誤會。
（五）抗告意旨請求免予強制戒治，並非請求依刑事訴訟程序科
      處刑罰，雖無理由；但基於前述事由，應撤銷原裁定，發
      回原法院更為適法裁判。
四、依刑事訴訟法第413條，裁定如主文。
中    華    民    國    98    年    2     月    27    日
                  刑事第六庭  審判長法  官  林堭儀
                                    法  官  吳淑惠
                                    法  官  郭豫珍
以上正本證明與原本無異。
不得再抗告。
                                    書記官  胡勤義
中    華    民    國    98    年    3     月    4     日


司法院資訊處製作；財團法人民間司法改革基金會備份。
